臺灣新竹地方法院刑事判決　
                                    110年度交訴字第121號
公  訴  人  臺灣新竹地方檢察署檢察官
被      告  謝英相


選任辯護人  廖涵樸律師         
上列被告因過失致死案件，經檢察官提起公訴（110年度偵字第1
2319號），被告於本院準備程序為有罪之陳述，經本院裁定進行
簡式審判程序獨任審理，判決如下：
    主  文
乙○○犯過失致人於死罪，處有期徒刑陸月，如易科罰金，以新
臺幣壹仟元折算壹日。緩刑參年，緩刑期間付保護管束，並應於
本判決確定之日起貳年內接受法治教育課程陸場次。
    事  實
一、乙○○於民國110年2月24日上午8時9分許，騎乘車牌號碼000-
    000號普通重型機車，沿新竹縣新豐鄉3、4鄰產業道路由西
    往東方向行駛，行至上開產業道路與竹2-1線路口時，本應
    注意車輛行經無號誌之交岔路口，應減速慢行，作隨時停車
    之準備，且轉彎車應讓直行車先行，左轉彎時應行至交岔路
    中心處左轉不得占用來車道搶先左轉，而依當時天候晴、日
    間自然光線、柏油路面乾燥、無缺陷、無障礙物、視距良好
    ，應無不能注意之情事，竟疏未注意及此，未減速慢行且提
    前左轉彎而未注意左側直行車輛並讓其先行，適有李冠穎騎
    乘車牌號碼000-000號普通重型機車，沿竹2-1線道路由北往
    南方向行駛至上開路口，亦超速行駛（該路段行車時速為40
    公里，速限係以標線劃設於路面上）而未能注意行經交岔路
    口應減速慢行之規定，2車閃避不及而發生碰撞，致李冠穎
    人車倒地並向前翻滾，再遭對向由林聖隆(所涉罪嫌業由臺
    灣新竹地方檢察署檢察官為不起訴處分確定)所駕駛之車號0
    00-0000號自用小客車左前側撞擊，李冠穎因而受有下頷骨
    開放性骨折、多顆牙齒斷裂、顏面5公分撕裂傷、眼眶瘀青
    、雙側耳漏、四肢多處擦挫傷、下背擦傷、右臀擦傷之傷害
    ，經送醫急救仍於同日9時2分許不治死亡。乙○○於肇事後，
    在有偵查犯罪權限之機關或公務員尚不知何人為肇事者前，
    主動向據報前來現場處理車禍之警員坦承肇事，而自願接受
    裁判。
二、案經臺灣新竹地方檢察署檢察官相驗及李冠穎之配偶甲○○、
    其父丁○○及其母丙○○訴請臺灣新竹地方檢察署檢察官偵查起
    訴。
    理  由
一、本件被告乙○○所犯之罪，並非法定刑為死刑、無期徒刑或
    最輕本刑3 年以上有期徒刑之罪，亦非高等法院管轄第一審
    之案件，而被告於準備程序進行中就被訴事實已為有罪之陳
    述，經本院告知簡式審判程序之旨，並聽取公訴人、被告及
    辯護人之意見後，本院乃依刑事訴訟法第273 條之1 第1 項
    規定，裁定進行簡式審判程序，合先敘明。
二、訊據被告對於上開過失致人於死犯行迭於警詢及偵查中、本
    院準備及簡式審判程序時均坦承不諱（見相卷第8-9頁反面
    、第51頁；本院卷第68頁、第86頁、第150頁、第232頁、第
    238-239頁），並有證人即告訴人甲○○於警詢及偵查中、證
    人林聖隆於警詢中、證人即告訴人丁○○於偵查中之證述可參
    （見相卷第6-7頁、第11-13頁、第48-52頁），復有員警110
    年2月24日職務報告(見相卷第15頁)、道路交通事故調查報
    告表㈠㈡、道路交通事故現場圖(含原始及修正版本)(見相卷
    第16-18頁、第127頁)、李冠穎之天主教仁慈醫療財團法人
    仁慈醫院乙種診斷證明書(見相卷第19頁)、救護紀錄表(見
    相卷第20頁)、證號查詢機車駕駛人、證號查詢汽車駕駛人(
    見相卷第25-27頁)、車牌號碼000-000、786-NLM號機車之車
    輛詳細資料報表、車牌號碼000-0000號自用小客車之車輛詳
    細資料報表(見相卷第28-30頁)、現場及車損照片(見相卷第
    31-38頁)、車牌號碼000-0000號自用小客車之行車紀錄器錄
    影畫面截取照片(見相卷第45-46頁、第87頁)、勘驗筆錄(見
    相卷第47頁)、臺灣新竹地方檢察署相驗屍體證明書(見相卷
    第53頁)、新湖分局轄李冠穎車禍死亡案車輛勘察報告暨勘
    察照片(見相卷第56-69頁反面)、相驗照片(見相卷第73-78
    頁)、臺灣新竹地方檢察署檢驗報告書(見相卷第79-86頁)、
    交通部公路總局新竹區監理所110年8月2日竹監鑑字第11001
    35756號函暨所檢附之竹苗區車輛行車事故鑑定會竹苗區000
    0000案鑑定意見書(見相卷第93-95頁反面)、告訴人提出之
    車損照片及行車紀錄器錄影畫面截取照片(見相卷第107-114
    頁)、交通部公路總局110年9月17日路覆字第1100104101號
    函暨所檢附之車輛行車事故鑑定覆議會0000000案覆議意見
    書（覆議意見書第3頁即有說明被害人行向速限為40公里）(
    見相卷第128-131頁)、臺灣新竹地方檢察署檢察官相驗結果
    報告(見相卷第137-137頁反面)、國立澎湖科技大學（下稱
    澎湖科大）111年9月12日澎科大行物字第1110009133號函暨
    所檢附之交通事故案鑑定意見書(見本院交訴卷第173-191頁
    )、行車紀錄器檔案光碟及救護車行車紀錄器檔案光碟(均置
    於偵卷證物袋內)附卷可參，足見被告之自白與事實相符。
三、綜上所述，本件犯行至堪認定，應依法論科。至告訴人丁○○
    、丙○○認被害人並無過失，本院考量「被害人是否與有過失
    」為量刑因素，有調查之必要送請國立澎湖科大進行車禍鑑
    定（見本院卷第151頁），而鑑定結論與先前竹苗區車輛行
    車事故鑑定會竹苗區0000000案鑑定意見書、車輛行車事故
    鑑定覆議會0000000案覆議意見相同，均認被告為肇事主因
    ，被害人為肇事次因，第三人林聖隆並無肇事原因(見本院
    交訴卷第173-191頁)，告訴人丁○○、丙○○再行具狀請求函詢
    澎湖科大關於「第三人林聖隆超速行駛是否減少反應時間」
    、「是否同為肇事原因部分」，本院認澎湖科大於鑑定意見
    中業已將第三人林聖隆是否為肇事原因予以說明，且函詢問
    題已與「被害人是否與有過失」無涉，復審酌檢察官、告訴
    代理人之意見後（見本院卷第233-234頁），認無依職權調
    查之必要，附此敘明。
四、核被告所為，係犯刑法第276條之過失致死罪。又被告於肇
    事後留在現場，並向據報前往現場處理之員警供承肇事犯罪
    一節，有員警職務報告1份在卷可佐（見相字卷第15頁），
    是以被告對於未經發覺之犯罪自首而接受裁判，爰依刑法第
    62條前段之規定，減輕其刑。
五、爰審酌被告騎車行駛於道路上，對於道路交通安全一切情狀
    ，本應謹慎注意，提高警覺，竟未注意行經交岔路口減速慢
    行而提前左轉彎，且未禮讓直行車先行而肇事致本件車禍，
    使被害人及其家屬天倫夢碎，令家屬蒙受極大悲痛，迄今仍
    無法平復，所為實不足取；復考量被告坦承犯行，雖未能與
    告訴人丁○○、丙○○達成和解並獲得渠等原諒，但被告業與告
    訴人甲○○達成初步協議，除甲○○已受領之強制汽車責任險保
    險給付新臺幣（下同）66萬7,642外，另先行賠償200萬元，
    待附帶民事訴訟判決認定損害賠償金額，不足之處再行給付
    差額，並已將上開200萬元賠償完畢，告訴人甲○○亦表示不
    再追究並同意給予緩刑之諭知，有刑事撤回告訴狀及協議書
    各1份存卷可查(見本院交訴卷第157-161頁)，可見被告並非
    毫無彌補過錯之誠意，兼衡被告自承教育程度為國小畢業，
    之前擔任水泥工，現已退休，生活均仰賴勞保及勞退給付，
    已婚，無未成年子女，現與小孩同住，暨本件犯罪動機、情
    節、被告為肇事主因、被害人為肇事次因、告訴人意見等一
    切情狀，量處如主文所示之刑並諭知易科罰金之折算標準。
六、至辯護人為被告請求緩刑部分，查被告前未曾因故意犯罪而
    受有期徒刑以上刑之宣告，此有臺灣高等法院被告前案紀錄
    表各1份在卷足考，足見被告素行良好，再觀諸被告案發前
    五年內並無重大交通違規紀錄，此有證號查詢機車駕駛人紀
    錄在卷可參（見相卷第26頁），其並非罔顧交通道路安全之
    用路人，本件應當因一時失慮疏未注意道路交通規則，因而
    犯下本案，而造成被害人身故之結果。本院考量被告犯後坦
    承犯行，就告訴人丁○○、丙○○部分，其所提出先行賠償渠等
    150萬元，待附帶民事訴訟判決之後再將差額賠付完畢之條
    件不被接受（見本院卷第241頁）；且本件業已調解多次，
    對於慰撫金差距甚大，告訴人丁○○、丙○○認為至少應比照配
    偶，也沒有考慮過失比例分擔，雙方幾乎不可能有任何交集
    ，辯護人無意願願就細項討論，似乎被告對於賠償上限亦有
    堅持，此有調解回報單在卷可參（見本院卷第226之1、241
    頁），導致調解破局。但就告訴人甲○○部分，被告已與其初
    步協議並賠償，告訴人甲○○亦表示不再追究並同意給予緩刑
    ，已如前述，雖被告迄今未能與告訴人丁○○、丙○○達成調解
    以獲得寬宥，本院思及告訴人丁○○、丙○○痛失愛子承受莫大
    悲苦之際，亦難無視被告彌補造成被害人家屬所受傷痛之誠
    意及實際行動。希冀被告經此偵審程序及罪刑之宣告，能知
    所警惕信而不再犯，認其所受宣告之刑以暫不執行為適當，
    爰依刑法第74條第1 項第1 款之規定，併予宣告緩刑如主文
    所示，以勵自新。惟為確保使被告記取教訓暨培養正確法治
    觀念，以戒慎其行止，爰依刑法第93條第1 項第2 款、第74
    條第2 項第8 款之規定，諭知被告於緩刑期間付保護管束，
    及於本案判決確定之日起2年內接受6場次之法治教育課程。
    另倘被告於本案緩刑期間，違反上開所定負擔且情節重大，
    足認原緩刑之宣告難收預期之效果，而有執行刑罰之必要者
    ，依刑法第75條之1 第1 項第4 款規定，得撤銷其緩刑之宣
    告，附此敘明。　　
據上論斷，應依刑事訴訟法第273 條之1 、第299 條第1 項前段
，判決如主文。
本案經檢察官邱志平提起公訴，檢察官馮品捷到庭執行職務。
中    華    民    國   111    年    11    月    30    日
                  刑事第六庭  法  官   林涵雯
以上正本證明與原本無異。
如不服本判決應於收受本判決後20日內向本院提出上訴書狀，上
訴書狀應敘述具體理由。上訴書狀未敘述上訴理由者，應於上訴
期間屆滿後20日內補提理由書狀於本院(均須按他造當事人之人
數附繕本 )「切勿逕送上級法院」。 
中　　華　　民　　國　　111 　年　　11　　月　　30　　日
                              書記官   林汶潔
附錄本案論罪科刑法條：
中華民國刑法第276條
因過失致人於死者，處五年以下有期徒刑、拘役或五十萬元以下
罰金。